【裁判字號】    88,易,887
【裁判日期】    890103
【裁判案由】    傷害
【裁判全文】
臺灣桃園地方法院刑事判決                          八十八年度易字第八八七號
    公  訴  人  臺灣桃園地方法院檢察署檢察官
    被      告  甲○○
    指定辯護人  本院公設辯護人  乙○○
右列被告因傷害案件，經檢察官提起公訴（八十七年度偵字第一五五二九號），本院
判決如左：
        主  文
甲○○傷害人之身體，因而致重傷，累犯，處有期徒刑參年陸月。
        事  實
一甲○○曾於民國八十三年間因妨害自由案件，經本院判處有期徒刑四月，如易科
    罰金，以銀元三百元折算一日確定，於八十五年九月二十九日執行完畢，猶不知
    悔改，復於八十七年十月四日下午十四時許因另案在臺灣桃園監獄受刑時，在臺
    灣桃園監獄和舍四五號房，於午睡後起床整理內務將涼被往前甩時，適同舍受刑
    人戊○○手持內衣褲欲洗澡，腳部不慎踏住前揭涼被，甲○○不悅，即向戊○○
    以閩南語稱：「你很白目。」等語，戊○○則反稱：「你要怎樣？」等語，二人
    均因此心生不滿，先各自出手毆打對方一拳（均未成傷）後，戊○○以雙手掐住
    甲○○頸部，甲○○遂基於普通傷害之故意，以手毆打戊○○下巴處一拳，致戊
    ○○受有外傷性蜘蛛膜下出血之傷害而不支坐倒在地，嗣戊○○欲站立再反擊甲
    ○○時，旋因上開外傷性蜘蛛膜下出血而口吐白沫，並頭向後仰倒地不起，經同
    舍受刑人通知管理員送醫急救，惟戊○○業因上開外傷性蜘蛛膜下出血之傷害，
    而造成外傷性水腦症之顯難治癒之重傷害。
二、案經臺灣桃園地方法院檢察署檢察官指定代行告訴人林淑美告訴後偵查起訴。
        理  由
一、訊據被告甲○○固坦承在右揭時地與被害人戊○○發生口角，互相推擠之情事，
    惟否認有傷害之犯意，辯稱：係戊○○先打伊，且抓伊頭部，伊才以手推戊○○
    胸部云云。惟查，證人即與被告同房舍之受刑人丁○○證稱：「甲○○出手打戊
    ○○下巴：：，戊○○倒地，爬起來要繼續再打，戊○○忽然暈倒：：」等語，
    核與證人即與被告同房舍之受刑人丙○○、庚○○、己○○等人所證被害人戊○
    ○坐倒在地時，臉色已轉紅並反黑乙節相符，衡諸證人丁○○、丙○○、庚○○
    、己○○等人與被告、被害人均為同時受刑之同舍房獄友，應無偏頗任何一方之
    虞，其等證言，均堪以採信，再參之被告與被害人身高相仿，其等各自出手毆打
    對方一拳後，被害人戊○○即以雙手掐住被告頸部，被告欲掙脫，遂出拳反擊，
    被告復自承係：「係平平地推」（詳本院八十八年十二月六日訊問筆錄），可見
    被告係毆打被害人相仿部位即下巴之處，又人體之下巴位置，屬頭部重要位置，
    且極為脆弱，被告為三十餘歲之健康男性，在被害人戊○○以雙手掐住被告頸部
    之際，其欲掙脫控制，情急之下出拳反擊，當出手甚重，其下手位置又係在人身
    極為脆弱之頭部下巴之處，被告出拳毆打被害人下巴處，即致被告受有外傷性蜘
    蛛膜下出血之傷害而不支坐倒在地，可由被害人坐倒在地時，臉色已轉紅並反黑
    乙節得知，顯見被告所辯，要與事理不合，不足採信；再經本院函詢台灣桃園監
    獄、行政院衛生署桃園醫院及財團法人基督教芥菜種會附設台北縣私立主仁養護
    中心之結果，被害人戊○○目前因腦出血致水腦症，有智障、尿失禁等現象，其
    受創時間已超過一年，治癒率將小於百分之一，復有台灣桃園監獄八十八年八月
    三十一日桃監德戒０三一七０號函、行政院衛生署桃園醫院八十八年十一月十六
    日八八桃醫醫秘字第０八二九八號函（附八七桃醫醫字第０九八六六號函、被害
    人病歷紀錄、八十八年七月二十日診斷證明書）、財團法人基督教芥菜種會附設
    台北縣私立主仁養護中心八十八年十月四日基芥仁字第０八八號函、財團法人恩
    主公醫院八十八年十月七日診斷證明書各一紙在卷可稽，被害人戊○○所受傷害
    應屬顯難治癒之重傷害，本件事證明確，被告犯行，洵堪認定。
二、核被告所為，係犯刑法第二百七十七條第二項後段之傷害致重傷害罪。被告雖基
    於普通傷害之故意出手毆打被害人，惟其下手位置係在人身極為脆弱之頭部下巴
    之處，且為掙脫被害人，而近距離出拳，出手甚重，應有預見被害人頭部可能受
    到重大不治或難治之重傷害之可能，被告應成立傷害致重傷害罪，公訴意旨認被
    告應依同條第一項之普通傷害罪處斷，尚有未洽，惟起訴事實相同，爰依法變更
    起訴法條，併予敘明。查被告曾於八十三年間因妨害自由案件，經本院判處有期
    徒刑四月，如易科罰金，以銀元三百元折算一日確定，於八十五年九月二十九日
    執行完畢，有本院被告全國前案紀錄表一紙在卷可稽，其於五年之內，再犯有期
    徒刑以上之本罪，為累犯，應依刑法第四十七條之規定加重其刑。爰審酌被告素
    行、因細故與被害人爭執遂基於傷害犯意毆打被害人，致被害人受有外傷性蜘蛛
    膜下出血之傷害，造成外傷性水腦症之顯難治癒之重傷害，所生損害嚴重，及其
    犯後態度迄今尚未與被害人達成和解等一切情狀，量處如主文所示之刑，以示懲
    儆。
據上論斷，應依刑事訴訟法第二百九十九條第一項前段、第三百條，刑法第二百七十
七條第二項後段、第四十七條，判決如主文。
本案經檢察官陳錫柱到庭執行職務。
中      華      民      國      八十九      年      一      月    三    日
                                  臺灣桃園地方法院刑事第一庭
                                      法  官    黃  雅  芬
右正本證明與原本無異。
如不服本判決，應於判決送達後十日內向本院提出上訴狀( 應附繕本 )，上訴於
臺灣高等法院。
                                      書記官    陳  韻  如
中      華      民      國      八十九      年      一      月    七    日
附論罪科刑依據之法條：
刑法第二百七十七條第二項
犯前項之罪，因而致人於死者，處無期徒或七年以上有期徒刑，致重傷者，處三年以
上、十年以下有期徒刑。


司法院資訊處製作；財團法人民間司法改革基金會備份。
